臺灣高等法院民事裁定　　　　　　　　 96年度家上字第219號
上　訴　人　甲○○
　　　　　　　　　　　　,U.K. GL51 8NT
　　　　　　　　　　　　estershire, GL51 8AB U.K.
訴訟代理人　賴中強律師
被 上訴 人　乙○○
訴訟代理人　鄒永禎律師
上列當事人間請求離婚事件，本院裁定如下：
    主  文
本件於英國Bristol County Court法院Case No.BS06D01733判決
確定前，停止訴訟程序。
    理  由
一、按當事人就已繫屬於外國法院之事件更行起訴，如有相當理
    由足認該事件之外國法院判決在中華民國有承認其效力之可
    能，並於被告在外國應訴無重大不便者，法院得在外國法院
    判決確定前，以裁定停止訴訟程序。但兩造合意願由中華民
    國法院裁判者，不在此限。法院為前項裁定前，應使當事人
    有陳述意見之機會。又外國法院之確定判決，有下列各款情
    形之一者，不認其效力：(一)依中華民國之法律，外國法院無
    管轄權者。(二)敗訴之被告未應訴者。但開始訴訟之通知或命
    令已於相當時期在該國合法送達，或依中華民國法律上之協
    助送達者，不在此限。(三)判決之內容或訴訟程序，有背中華
    民國之公共秩序或善良風俗者。(四)無相互之承認者。民事訴
    訟法第182條第1項、第402條分別定有明文。
二、被上訴人起訴主張：兩造於民國74年12月28日結婚，婚後並
    育有一子薛可罕（已成年）。伊於81年8月赴英國創業，嗣
    趨穩定後，上訴人於87年偕獨子前去團聚，婚姻生活尚稱和
    諧。惟上訴人自95年3月起即經常無故離家外出，夫妻間時
    有爭執，且伊自同年4月起即陸續接到署名Antony Evons男
    子之電子郵件，要求伊出面解決其與上訴人之戀情事宜，並
    於伊手機內留言表示，上訴人現與其同居，希望取回上訴人
    的物品，若伊拒絕將通知警察強行進入取走云云，同年9月
    11 日更接獲英國NATIONAL WESTMINSTER BANK銀行書面通知
    ，上訴人試圖自行將兩造共同設立之帳號移轉至上訴人與男
    友Antony Evons同居之住所，即53 ROMAN ROAD,CHELTENHAM
    GL51 8AB.，是上訴人與他人通姦，符合民法第1052條第1項
    第2款判決離婚之事田。爰依民法第1052條第1項第2款及第2
    項規定，請求判決離婚。
三、惟上訴人辯稱：伊已於西元2006年11月24日就兩造間之婚姻
    關係，向英國Bristol County Court法院聲請離婚，並附帶
    請求訴訟進行中贍養費之給付、將被上訴人收入一部分強制
    信託用以給付贍養費、調整財產、定期給付、一整筆金額等
    離婚附帶財產請求以及被上訴人退休金分配或退休金假扣押
    ，該案已繫屬於該法院，Case No.BS06D01733。且該法院已
    於2007年1月8日裁定：「離婚訴訟期間，被上訴人應自2006
    年12月8日起每月支付上訴人1,500英鎊贍養費，若被上訴人
    未於2007年1月19日前支付該筆金額，將調整為每月2,500英
    鎊贍養費，並溯及尚未給付之前一個月贍養費」。並於同年
    9月5日裁定：「自2007年9月起，被上訴人應每月支付上訴
    人律師2,000英鎊律師費用」。詎被上訴人無視英國訴訟程
    序進行，為避免財產依法分配予伊，並自信我國法院對其位
    於英國及海外之信託財產依法調查依民法第1030條之1判決
    分配，有事實上之困難，乃就已繫屬於外國法院之事件於我
    國法院更行起訴。因兩造住居地均在英國，英國法院對本件
    婚姻事件自有管轄權；又伊已於2006年12月7日將英國訴訟
    之起訴資料送達予被上訴人，且被上訴人已委請當地律師應
    訴；復無任何資料可懷疑該訴訟於英國進行有何背於中華民
    國之公共秩序或善良風俗；且英國高等法院於1996年曾於裁
    定中承認我國台灣高等法院高雄分院及最高法院判決之效力
    ，此乃國際間基於互惠原則相互承認他方司法權，亦足認我
    國與英國間相互承認他方之確定判決。準此，本件核無民事
    訴訟法第402條第1項第1至4款所列各情形，足認該事件之外
    國法院判決在中華民國有承認其效力之可能。況兩造已出國
    多年，長住英國，其住所地及原因事實發生之居所均在英國
    ，所有財產、收入亦在英國，是兩造於英國應訴並無重大不
    便之情形。另本件雖經原審法院判決，但伊於原審法院即明
    確表明不同意由我國法院審理，遑論兩造已合意願由我國法
    院裁判等情。是本件應於英國法院關於兩造離婚事件判決確
    定前停止訴訟程序等語，並提出英國訴訟起訴資料、英國法
    院中間裁定等影本為證，復有上訴人於原審提出之答辯狀附
    卷可稽（見本院卷33至39頁，原審卷61至62頁），應堪信為
    真實。茲被上訴人就兩造間已繫屬於英國法院之離婚事件更
    行起訴，核本件尚無民事訴訟法第402條第1項所列各款不認
    外國法院之確定判決效力之情形，足認該事件之外國法院判
    決在中華民國有承認其效力之可能。且兩造已長住英國，於
    英國應訴並無重大不便之情形，是認於英國Bristol County
    Court法院Case No.BS06D01733判決確定前，本件有停止訴
    訟程序之必要，爰裁定如主文。
中　　華　　民　　國　　96　　年　　11　　月　　12　　日
                  民事第十六庭
                        審判長 法　官 沈方維
　　　　　　　　　　　　　　   法　官 湯美玉
　　　　　　　　　　　　　　   法　官 王淇梓
正本係照原本作成。
如不服本裁定，應於收受送達後10日內向本院提出抗告狀，並應
繳納抗告費新台幣１千元。
中　　華　　民　　國　　96　　年　　11　　月　　12　　日
　　　　　　　　　　　　　　　 書記官 吳碧玲
